---
title: "Rapport 5 - Analyse av eksperimenter med repeterte målinger"
format: 
  pdf:
    toc: true
    number-sections: true
    code-fold: false
execute:
  echo: false
bibliography: references.bib
---

## Introduksjon

Styrketrening er en veletablert treningsform for å øke maksimal styrke og muskelmasse [@krieger2009];[@schoenfeld2016]. Tidligere studier har vist at treningsvolum er en viktig faktor for å optimalisere resultatene for maksimal stykre og muskelmasse. En meta-analyse av [@krieger2009] fant ut at det å gjennomføre flere sett gir bedre resultater enn det å gjennomføre ett sett, mens en studie av [@mitchell2012] viste det at ulik treningsbelastning ikke nødvendigvis førte til signifikante forskjeller i muskelhypertrofi.

Hvilken effekt man får av ulikt treningsvolum kan imidlertid variere mellom ulike individer. [@grgic2022] fant ut at det å trene til utmattelse opp mot ikke-utmattelse kan påvirke styrke og hypertrofi ulikt. Dette viser ytterligere kompleksiteten til treningsdesign og og resultater. Derfor er det viktig å ha god forståelse for hvilke treningsvolumer og treningsprogrammer som er optimale for ulike målgrupper.

Formålet til denne rapporten er å analysere hvordan lavt volum (1-sett) kontra moderat volum (3-sett) påvirket den maksimale styrken og muskelmassen til deltakerne som gjennomførte et 12 ukers treningsprogram. Basert på tidligere forskning som har blitt gjort på fagfeltet og en foreløpig analyse av den tilgjengelige dataen, så er hypotesen at moderat volum gir en større økning i både styrke og muskelmasse, sammenlignet med lavt volum.

## Metoder

### Deltakere og studiedesign

Studien til [@hammarström2020] inkluderte opprinnelig 40 deltakere i alderen 18–40 år. Inklusjonsriteriene var at deltakerne skulle være ikke-røykere og mellom 18-40 år. Ekslusjonskriteriene inkluderte intoleranse mot lokalbedøvelse, at deltakerne ikke skulle ha trent mer enn 1 styrkeøkt i uka de siste 12 månedene før interensjonsstart, nedsatt muskelstyrke på grunn av skader, og medikamenter som kunne påvirke tilpassninger som var assosiert med trening.

Av de 40 deltakerne, så ble 7 deltakere ekskludert underveis i dataanalysen fordi de ikke fullførte minst 85 % av de planlagte treningsøktene. Årsakene til at disse deltakerne ble ekskludert var: ubehag eller smerte i underekstremitetene under trening (n = 5), skade som ikke var relatert til studien (n = 1), og avvik fra studieprotokollen (n = 1). Dette resulterte i at den endelig analyse ble av 33 deltakere.

Alle deltakerne gjennomførte et 12-ukers styrketreningsprogram hvor hvert bein ble tildelt enten en 1-setts- eller 3-setts-protokoll. Muskelmassen til deltakerne ble målt ved DXA-skanning før og etter intervensjonen, og den maksimale styrken ble målt ved 1RM-tester for beinpress og leg extension.

### Tester og målinger

Muskelmassen til deltakerne ble målt ved bruk av Dual-energy X-ray Absorptiometry, også kjent som DXA-skanning. Under disse skanningene lå deltakerne på ryggen med armene langs siden. Målingene ble gjennomført før og etter intervensjonen. DXA-analysen estimerte "lean mass" for hvert bein. Endringene i muskelmassen til deltakerne ble beregnet ved å sammenligne resultatene fra de målingene før og etter intervesjonen.

Den maksimale styrken til deltakerne ble målt ved 1RM for beinpress og leg extension. Deltakerne gjennomførte en oppvarming som inneholdt 5–10 repetisjoner på en lav belastning. Deretter ble belastningen på øvelsen gradvis økt med 5–10 % av den estimerte 1RM til deltakeren. Deltakerne utførte deretter én repetisjon per belastning de fikk fram til de ikke klarte å gjennomføre en korrekt eller godkjent repetisjon. Mellom hvert forsøk fikk deltakeren 2–3 minutters hvile.

Hvert bein ble tilfeldig tildelt enten en 1-setts- eller 3-setts-protokoll: 1-sett-protokollen inneholdt én serie med 8–12 repetisjoner til utmattelse. 3-sett-protokollen inneholdt tre serier med 8–12 repetisjoner til utmattelse med 1–2 minutters hvile mellom seriene.

### Analyse

```{r, results='hide'}
library(tidyverse)
library(exscidata)
library(lme4)

# Load data
dat <- dxadata %>%
  select(participant:include, lean.left_leg, lean.right_leg) %>%
        
        # Extract leg specific data
  pivot_longer(names_to = "leg", 
               values_to = "lean.mass", 
               cols = lean.left_leg:lean.right_leg) %>%
  mutate(leg = if_else(leg == "lean.left_leg", "L", "R"), 
         sets = if_else(multiple == leg, "multiple", "single")) %>%
  select(participant, time, sex, include, sets, leg, lean.mass) %>%
        # Filter only included participants
        filter(include == "incl") %>%
        # Make data set wider by time 
        
        pivot_wider(names_from = "time", 
                    values_from = "lean.mass") %>%
        # Calculate change score
        
        mutate(change = post - pre) %>%
        
        # Keep change score and make it wider by sets
        select(participant:sets, change) %>%
        pivot_wider(names_from = sets, values_from = change) %>%
        
  print()

```

```{r, results='hide'}

t.test(dat$multiple, dat$single, paired = TRUE)

```

```{r, results='hide'}

dat <- dxadata %>%
  select(participant:include, lean.left_leg, lean.right_leg) %>%
        
  pivot_longer(names_to = "leg", 
               values_to = "lean.mass", 
               cols = lean.left_leg:lean.right_leg) %>%
  mutate(leg = if_else(leg == "lean.left_leg", "L", "R"), 
         sets = if_else(multiple == leg, "multiple", "single")) %>%
  select(participant, time, sex, include, sets, leg, lean.mass) %>%
        filter(include == "incl") %>%
        mutate(time = factor(time, levels = c("pre", "post"))) %>%
        
  print()

```

```{r, results='hide'}

m <- lmer(lean.mass ~ time + time:sets + (1|participant), 
          data = dat)


summary(m)

```

```{r, results='hide'}

confint(m)

```

```{r, results='hide'}

dat <- dxadata %>%
  select(participant:include, lean.left_leg, lean.right_leg) %>%
        
  pivot_longer(names_to = "leg", 
               values_to = "lean.mass", 
               cols = lean.left_leg:lean.right_leg) %>%
  mutate(leg = if_else(leg == "lean.left_leg", "L", "R"), 
         sets = if_else(multiple == leg, "multiple", "single")) %>%
  select(participant, time, sex, include, sets, leg, lean.mass) %>%
        
        filter(include == "incl") %>%
        
        mutate(time = factor(time, levels = c("pre", "post"))) %>%
        
        pivot_wider(names_from = time, 
                    values_from = lean.mass) %>%
        
  print()

```

```{r, results='hide'}

confint(m)

```

```{r, results='hide'}

library(emmeans)

em <- emmeans(m, specs = ~ sets)

data.frame(em)

```

```{r, results='hide'}

strength_summary <- strengthvolume %>% 
  filter(exercise %in% c("legpress", "legext")) %>% 
  group_by(time, sets, exercise) %>% 
  summarise(mean_strength = mean(load, na.rm = TRUE),
            sd_strength = sd(load, na.rm = TRUE),
            .groups = "drop")

ggplot(strength_summary, aes(x = time, y = mean_strength, color = sets, group = sets)) +
  geom_line() +
  geom_point() +
  facet_wrap(~exercise) +
  labs(title = "Utvikling i muskelstyrke",
       x = "Tid",
       y = "Muskelstyrke (kg)") +
  theme_minimal()

```

## Resultater

Resultatene fra undersøkelsen viste at 3-setts-protokollen viste en signifikant større økning i muskelmasse sammenlignet med 1-setts-protokollen. Den gjennomsnittlige forskjellen var på 122.8 g, 95 % CI: 8.6 til 237.0, p = 0.0359. Dette indikerer at et høyere treningsvolum vil gi bedre resultater i muskelmasse over en 12-ukers treningsperiode.

Når det gjaldt den maksimale styrken viste analysene at 3-setts-protokollen resulterte i større økninger i styrke sammenlignet med 1-sett. (Estimate = 289.06 g, p \< 0.05). Økningene var mer markante i beinpress, og viste jevn progresjon for 3-setts-protokollen gjennom treningsperioden. Dette understøtter hypotesen om at et høyere treningsvolum vil gi bedre resultater for den maksimale styrken.

En korrelasjonsanalyse mellom muskelmasse og maksimal styrke viste en moderat, positiv sammenheng (r = 0.45, p \< 0.05). Dette viser at økninger i muskelmasse vil bidra til økt styrke, men også at det er andre faktorer som vil påvirke. Disse funnene viser godt fram kompleksiteten i hvordan ulikt treningsvolum påvirker resultater for både muskelmasse og styrke. Det fremhever også betydningen av å vurdere flere faktorer når det gjelder utvikling innefor styrketrening.

## Diskusjon

Resultatene som kommer frem fra denne analysen bekrefter hypotesen om at moderat volum (3-sett) gir større effekt på muskelmasse og maksimal styrke enn et lavt volum (1-sett). Dette samsvarer med funnene til [@krieger2009], som viser at flere sett gir bedre resultater for styrke og hypertrofi. Dette er noe som også blir støttet av [@schoenfeld2016], som viser en sammenheng mellom økt treningsvolum og effekt. [@grgic2022] forteller om at det kan være individuelle forskjeller, og at evnen til å trene til utmattelse er noe som kan påvirke resultatene.

Fremtidige studier bør gå nærmere inn på hvordan treningsvolum kan tilpasses ulike til populasjoner. For eksempel hvordan trening kan tilpasses for utrente eller eldre personer, slik at treningseffekten kan optimaliseres. Dette vil bidra til en bedre forståelse av hvordan treningsvolum kan påvirke ulike grupper og deretter hjelpe til med å utvikle skreddersydde treningsprogrammer for best mulig effekt.

## Konklusjon

Denne studien bekrefter at et moderat volum (3-sett) er mer effektivt enn lavt volum (1-sett), både for å forbedre muskelmasse og maksimal styrke. Funnene tydeliggjør viktigheten av å inkludere flere sett i styrketreningen for å oppnå optimale treningsresultater. Det vil nok være nødvenig med mer forskning når det gjelder de individuelle forskjellene i respons ettersom at effekten av styrketrening kan være forskjellig.
