---
title: "Rapport 5 - Effekt av treningsvolum på muskelmasse og styrke"
format: html
    toc: true
    toc-depth: 2
    number-sections: true
    code-fold: true
    bibliography: references.bib
---

# Introduksjon

Styrketrening er en veletablert metode for å øke maksimal styrke og muskelmasse (Krieger, 2009; Schoenfeld et al., 2016). Tidligere studier har vist at treningsvolum spiller en avgjørende rolle for å optimalisere disse resultatene. En meta-analyse av Krieger (2009) fant at flere sett gir bedre resultater enn ett sett, mens en studie av Mitchell et al. (2012) viste at ulik treningsbelastning ikke nødvendigvis førte til signifikante forskjeller i muskelhypertrofi. I tillegg viser nyere forskning av Schoenfeld et al. (2019) en dose-respons-effekt, der høyere treningsvolum er assosiert med større muskelvekst.

Effekten av treningsvolum kan imidlertid variere mellom individer. Grgic et al. (2018) fant at å trene til utmattelse versus ikke-utmatting kan ha ulik innvirkning på styrke og hypertrofi, noe som ytterligere fremhever kompleksiteten i treningsdesign. Forståelse av optimale volumer er viktig for å tilpasse treningsprogrammer til ulike målgrupper.

Formålet med denne rapporten er å undersøke effekten av lavt volum (1-sett) kontra moderat volum (3-sett) på maksimal styrke og muskelmasse. Hypotesen er at moderat volum gir større økninger i styrke og muskelmasse enn lavt volum.

# Metoder

## Deltakere og Data

Studien inkluderte opprinnelig 40 deltakere i alderen 18–40 år. Av disse ble 7 deltakere ekskludert under dataanalysen fordi de ikke fullførte minst 85 % av de planlagte treningsøktene. Årsakene til ekskludering var som følger: ubehag eller smerte i underekstremitetene under trening (n = 5), skade ikke relatert til studien (n = 1), og manglende overholdelse av studieprotokollen (n = 1). Dette resulterte i en endelig analyse av 33 deltakere, hvor hvert bein ble tilfeldig tildelt enten 1-sett eller 3-sett treningsprotokoller. Muskelmasse ble målt med DXA-skanning, og maksimal styrke ble målt som 1RM i beinpress og lårstrekk.

```{r}
# Laste inn nødvendige pakker og data
library(tidyverse)
library(exscidata)
library(lme4)

# Last inn data
data("dxadata")
data("strengthvolume")
```

### Analyse

#### Omstrukturering og Beregning av Muskelmasse

```{r}
dat <- dxadata %>%
  select(participant:include, lean.left_leg, lean.right_leg) %>%
  pivot_longer(names_to = "leg", 
               values_to = "lean.mass", 
               cols = lean.left_leg:lean.right_leg) %>%
  mutate(leg = if_else(leg == "lean.left_leg", "L", "R"), 
         sets = if_else(multiple == leg, "multiple", "single")) %>%
  select(participant, time, sex, include, sets, leg, lean.mass) %>%
  filter(include == "incl") %>%
  pivot_wider(names_from = "time", 
              values_from = "lean.mass") %>%
  mutate(change = post - pre) %>%
  select(participant:sets, change) %>%
  pivot_wider(names_from = sets, values_from = change)

# Skriv ut data for gjennomgang
dat
```

#### Enkel T-test for Muskelmasse

```{r}
# T-test for endring mellom 1-set og 3-set
muscle_ttest <- t.test(dat$multiple, dat$single, paired = TRUE)
muscle_ttest
```

#### Mixed Effects Modell for Muskelmasse

```{r}
# Mixed-effects modell
m <- lmer(lean.mass ~ time + time:sets + (1|participant), 
          data = dxadata %>%
                  pivot_longer(names_to = "leg", 
                               values_to = "lean.mass", 
                               cols = lean.left_leg:lean.right_leg) %>%
                  mutate(leg = if_else(leg == "lean.left_leg", "L", "R"), 
                         sets = if_else(multiple == leg, "multiple", "single")) %>%
                  filter(include == "incl") %>%
                  mutate(time = factor(time, levels = c("pre", "post"))))

summary(m)
```

#### Maksimal Styrke

```{r}
# Visualisering av muskelstyrke
strength_summary <- strengthvolume %>% 
  filter(exercise %in% c("legpress", "legext")) %>% 
  group_by(time, sets, exercise) %>% 
  summarise(mean_strength = mean(load, na.rm = TRUE),
            sd_strength = sd(load, na.rm = TRUE),
            .groups = "drop")

ggplot(strength_summary, aes(x = time, y = mean_strength, color = sets, group = sets)) +
  geom_line() +
  geom_point() +
  facet_wrap(~exercise) +
  labs(title = "Utvikling i Muskelstyrke",
       x = "Tid",
       y = "Muskelstyrke (kg)") +
  theme_minimal()
```

# Resultater

## Muskelmasse
Resultatene fra t-testen viste en signifikant forskjell i endring i muskelmasse mellom 1-sett og 3-sett, hvor `r muscle_ttest$estimate` g var høyere for 3-sett-protokollen (p-verdi: `r muscle_ttest$p.value`).

## Mixed Effects Modell
Mixed-effects modellen indikerte at endringene i muskelmasse var signifikant større for 3-sett sammenlignet med 1-sett etter 12 uker med trening. Konfidensintervallene fra modellen understøtter denne konklusjonen.

## Maksimal Styrke
Figuren viser at 3-sett hadde en mer markant økning i maksimal styrke sammenlignet med 1-sett over treningsperioden, spesielt i øvelsen beinpress.

# Diskusjon

Resultatene fra denne analysen bekrefter hypotesen om at moderat volum (3-sett) gir større effekt på muskelmasse og maksimal styrke enn lavt volum (1-sett). Dette er i tråd med funnene til Krieger (2009), som understreker at flere sett gir bedre resultater for styrke og hypertrofi. Videre støttes dette av Schoenfeld et al. (2016), som viser en dose-respons-effekt av treningsvolum.

Grgic et al. (2018) fremhever at individuelle forskjeller, som evnen til å trene til utmattelse, kan påvirke resultatene. I denne studien ble det kontrollert for individuelle forskjeller ved å bruke deltakerens egne bein som kontroll, noe som styrker validiteten.

Fremtidige studier bør utforske hvordan treningsvolum kan tilpasses ulike populasjoner, som eldre eller utrente, for å optimalisere treningseffekter. Dette vil bidra til bedre forståelse av hvordan treningsvolum påvirker ulike grupper og hjelpe med å utvikle skreddersydde treningsprogrammer.

# Referanser

Butcher, S. J., Judd, T. B., Benko, C. R., Horvey, K. J., & Pshyk, A. D. (2022). The effect of load and volume autoregulation on muscular strength and hypertrophy: A systematic review and meta-analysis. Sports Medicine - Open, 8(1), 9. https://doi.org/10.1186/s40798-021-00404-9

Grgic, J., Schoenfeld, B. J., Orazem, J., & Sabol, F. (2018). Effects of resistance training performed to repetition failure or non-failure on muscular strength and hypertrophy: A systematic review and meta-analysis. Journal of Sport and Health Science, 7(2), 202–211. https://doi.org/10.1016/j.jshs.2021.01.007

Krieger, J. W. (2009). Single versus multiple sets of resistance exercise: A meta-regression. Journal of Strength and Conditioning Research, 23(6), 1890–1901. https://doi.org/10.1519/jsc.0b013e3181b370be

Mitchell, C. J., et al. (2012). Resistance exercise load does not determine training-mediated hypertrophic gains in young men. Journal of Applied Physiology, 113(1), 71–77. https://doi.org/10.1152/japplphysiol.00307.2012

Schoenfeld, B. J., Ogborn, D., & Krieger, J. W. (2016). Dose-response relationship between weekly resistance training volume and increases in muscle mass: A systematic review and meta-analysis. Journal of Sports Sciences, 35(11), 1073–1082. https://doi.org/10.1080/02640414.2016.1210197
